臺灣臺南地方法院民事裁定
110年度消債更字第127號 
聲  請  人
即  債務人  胡振銘（原名胡錦清）

上列聲請人依消費者債務清理條例聲請更生，本院裁定如下：
    主  文
聲請人胡振銘自民國一一０年六月八日下午五時起開始更生程序
，並命司法事務官進行本件更生程序。
    理  由
一、按債務人不能清償債務或有不能清償之虞，且無擔保或無優
    先權之債務總額未逾新臺幣（下同）12,000,000元者，於法
    院裁定開始清算程序或宣告破產前，得向法院聲請更生；債
    務人對於金融機構負債務者，在聲請更生或清算前，應向最
    大債權金融機構請求協商債務清償方案，或向其住、居所地
    之法院或鄉、鎮、市、區調解委員會聲請債務清理之調解；
    協商或調解成立者，債務人不得聲請更生或清算，但因不可
    歸責於己之事由，致履行有困難者，不在此限；法院開始更
    生程序之裁定，應載明其年、月、日、時，並即時發生效力
    ；法院裁定開始更生或清算程序後，得命司法事務官進行更
    生或清算程序；必要時，得選任律師、會計師或其他適當之
    自然人或法人一人為監督人或管理人，消費者債務清理條例
    （下稱消債條例）第3條、第42條第1項、第151條第1項、第
    7項、第45條第1項、第16條第1項分別定有明文。
二、聲請意旨略以：聲請人積欠無擔保或無優先權之債務總額約
    為1,550,756元，為清理債務，依消債條例第151條規定，於
    民國97年9月間與最大債權金融機構國泰世華商業銀行股份
    有限公司（下稱國泰世華銀行）進行前置協商，惟聲請人因
    身障收入不穩定，目前打零工，每月薪資約20,000元，扣除
    每月生活必要費用16,000元、訴外人即聲請人之子甲○○、胡
    ○○之扶養費用各3,000元、7,000元後，已無力負擔任何還款
    方案，致協商不成立。又聲請人無擔保或無優先權之債務未
    逾12,000,000元，復未經法院裁定開始清算程序或宣告破產
    ，亦無依消債條例或破產法之規定而受刑之宣告之情。為此
    ，爰依消債條例規定聲請准依更生程序清理債務等語。
三、經查：
  ㈠聲請人為一般消費者，並未從事營業，現積欠無擔保或無優
    先權之債務總額約為1,550,756元，未逾12,000,000元，聲
    請人於97年9月間與最大債權金融機構國泰世華銀行間債務
    清理之前置協商，惟協商不成立等情，有聲請人提出之財團
    法人金融聯合徵信中心之債權人清冊、當事人綜合信用報告
    、戶籍謄本、108年度綜合所得稅各類所得資料清單、全國
    財產稅總歸戶財產查詢清單為證（見本院卷第41頁至第55頁
    ）。從而，聲請人主張其為一般消費者，無擔保或無優先權
    之債務總額未逾12,000,000元，且於提起本件更生聲請前，
    業已踐行前置協商程序而協商不成立等情，應堪認定。
  ㈡聲請人稱其因身障收入不穩定，目前打零工，每月薪資約20,
    000元等語，有聲請人提出之108年度綜合所得稅各類所得資
    料清單、收入證明切結書附卷可稽（見本院卷第53頁、第26
    5頁），此外，查無其他證據資料證明聲請人尚有其主張收
    入以外之所得，是認聲請人每月收入應為20,000元，並以此
    金額作為償債能力之計算基礎。
  ㈢按債務人必要生活費用，以最近1年衛生福利部或直轄市政府
    所公告當地區每人每月最低生活費1.2倍定之。受扶養者之
    必要生活費用，準用第1項規定計算基準數額，並依債務人
    依法應負擔扶養義務之比例認定之，消債條例第64條之2第1
    項、第2項分別定有明文。而以最近1年衛生福利部所公告之
    臺南市每人每月最低生活費13,304元之1.2倍計算之，即為1
    5,965元，故聲請人自陳每月必要生活費用逾15,965元部分
    ，並無可採。次按受扶養權利者，以不能維持生活而無謀生
    能力者為限，民法第1117條第1項定有明文。經查，聲請人
    之子甲○○、胡○○各為89、95年生，名下無財產、所得，甲○○
    已成年，目前就讀嘉南藥理大學三年級，患有心臟先天性畸
    形，且左側股骨壞死，不宜劇烈運動及久站，並領有中度身
    心障礙證明，每月領取身心障礙者生活補助費5,065元，有
    聲請人提出之戶籍謄本、身心障礙證明、嘉南藥理大學在學
    證明書、國立成功大學醫學院附設醫院診斷證明書（見本院
    卷第51頁、第65頁、第257頁至第261頁），及本院依職權查
    調之甲○○、胡○○108年度稅務電子閘門財產所得調件明細表
    （置於證物袋內）、臺南市政府社會局110年4月29日南市社
    助字第1100546486號函（見本院卷第267頁）存卷可佐，堪
    認甲○○雖已成年，尚無謀生能力，與未成年之胡○○同有受扶
    養之必要，且其生活費標準，亦應以上開最低生活費標準為
    限。故依前述每人每月15,965元之生活費標準，由聲請人與
    其妻呂佳音共同支出甲○○、胡○○之生活費，聲請人每月扶養
    甲○○、胡○○之費用，各應以5,450元、7,983元為其上限【計
    算式：（15,965元－5,065元)÷2人＝5,450元、15,965元÷2人＝
    7,983元，元以下四捨五入】，聲請人自陳每月支出甲○○、
    胡○○扶養費用各3,000元、7,000元，尚屬適當，是認聲請人
    每月必要生活支出為25,965元【計算式：15,965元＋3,000元
    ＋7,000元＝25,965元】。
  ㈣聲請人稱其曾與最大債權金融機構國泰世華銀行進行前置協
    商而不成立等語，有聲請人提出之財團法人金融聯合徵信中
    心之債權人清冊附卷可查（見本院卷第41頁至第46頁），而
    聲請人與國泰世華銀行均未陳報97年9月之協商條件，國泰
    世華銀行僅提供最新清償方案為分60期，每期（月）償還19
    ,000元，共計還款1,140,000元之還款方案，有國泰世華銀
    行民事陳述意見狀、聲請人民事陳報狀存卷可考（見本院卷
    第129頁至第155頁），則以聲請人每月所得20,000元，扣除
    每月必要生活支出25,965元後，已不足支應生活費用【計算
    式：20,000元－25,965元＝-5,965元】，遑論清償上開還款方
    案。又聲請人名下並無財產等情，有聲請人提出之全國財產
    稅總歸戶財產查詢清單存卷可佐（見本院卷第55頁）。依此
    ，聲請人陳稱其收入無法負擔全部債務，應堪採信。
四、綜上所述，聲請人係一般消費者，積欠之無擔保或無優先權
    債務在12,000,000元以下，亦曾踐行前置協商程序而協商不
    成立，且綜合聲請人之收入財產及必要生活支出之情形，確
    有不能清償債務之虞之情形。此外，聲請人未經法院裁定開
    始清算程序或宣告破產，亦無依消債條例或破產法之規定而
    受刑之宣告之情，有本院民事紀錄科查詢表、臺灣高等法院
    被告前案紀錄表在卷可憑（見本院卷第107頁至第109頁），
    復查無消債條例第6條第3項、第8條或第46條各款所定駁回
    更生聲請之事由存在，自有藉助更生制度調整其與債權人間
    之權利義務關係，重建其經濟生活之必要。從而，聲請人聲
    請更生，於法應屬有據，爰裁定如主文所示。
中    華    民    國    110    年     6    月    8    日
                  消債法庭  法  官   王鍾湄
上開裁定正本係照原本作成。
本裁定不得抗告。
本裁定已於民國110年6月8日下午5時公告。
中    華    民    國    110    年     6    月    8    日
                                書記官  曾怡嘉